臺灣新北地方法院板橋簡易庭民事簡易判決
111年度板建簡字第2號
原      告  賴政宏  
            賴承煜  
上二人共同
訴訟代理人  賴宜平  

被      告  林萬來  
上列當事人間請求損害賠償事件，本院於民國111年11月8日言詞
辯論終結，判決如下：
    主      文
被告應給付原告賴政宏新臺幣陸萬柒仟元，及自民國一百一十年
十一月九日起至清償日止，按週年利率百分之五計算之利息。
原告其餘之訴駁回。
訴訟費用由被告負擔百分之二十，原告賴承煜負擔百分之三十五
，餘由原告賴政宏負擔。
本判決第一項得假執行；但被告如以新臺幣陸萬柒仟元為原告賴
政宏供擔保，免為假執行。
原告其餘假執行之聲請駁回。
    事實及理由
壹、程序事項：
    按訴狀送達後，原告不得將原訴變更或追加他訴。但請求基
    礎事實同一、擴張或減縮應受判決事項之聲明，不在此限，
    此參諸民事訴訟法第255條第l項第2、3款之規定自明。查，
    本件原告起訴時，訴之聲明原為：「㈠、被告應給付原告賴
    政宏新台幣（下同）60,869元，及自起訴狀繕本送達被告翌
    日起至清償日止，按年息百分之五計算之利息。㈡、被告應
    給付原告賴政宏、賴承煌各3萬元，及自起訴狀繕本送達被
    告翌日起至清償日止，按年息百分之五計算之利息。」等語
    ，嗣於民國111年11月8日言詞辯論當庭變更訴之聲明為：「
    ㈠、被告應給付原告賴政宏226,900元，及自111年11月8日言
    詞辯論期日翌日起至清償日止，按年息百分之5計算之利息
    。㈡、被告應給付原告賴承煜120,000元，及自111年11月8日
    言詞辯論期日翌日起至清償日止，按年息百分之5計算之利
    息。㈢原告願供擔保請准宣告假執行。」等語。經核原告所
    為訴之變更，揆之前開規定，核無不合，應予准許。
貳、實體事項：
一、原告主張：原告賴政宏所有坐落新北市○○區○○街00巷0弄00
    號3樓房屋（下稱系爭3樓房屋），及被告所有坐落新北市○○
    區○○街00巷0弄00號4樓房屋（下稱系爭4樓房屋）屬同棟建
    物之上下樓層。嗣被告未善盡保管維護責任，致系爭4樓房
    屋漏水，使系爭3樓房屋之臥室、浴廁受損。原告所有系爭3
    樓房屋已非第一次漏水，原告於106年已僱工自行修繕，花
    費39,900元，然因漏水之根源未解決，是以再生漏水之問題
    。被告自應賠償原告賴政宏106年已付之修繕費用39,900元
    、本次修繕費用67,000元，精神慰撫金12萬元，總共226900
    元；亦應賠償同住之原告賴承煜精神慰撫金12萬元。爰依侵
    權行為之法律關係提起本件訴訟，並聲明：㈠、被告應給付
    原告賴政宏226,900元，及自111年11月8日言詞辯論期日翌
    日起至清償日止，按年息百分之5計算之利息。㈡、被告應給
    付原告賴承煜120,000元，及自111年11月8日言詞辯論期日
    翌日起至清償日止，按年息百分之5計算之利息。㈢原告願供
    擔保請准宣告假執行
二、被告則以：不能確定是我們四樓的原因，上面還有4樓其他
    房屋、5樓房屋。沒有檢測之前，責任還無法釐清等語，資
    為抗辯。並聲明：原告之訴駁回。
三、得心證之理由：
    原告主張系爭3樓房屋因有上開可歸責於被告系爭4樓房屋之
    漏水情況，致原告賴政宏所有之系爭3樓房屋受有損害，被
    告應賠償系爭3樓房屋之修繕費用及精神慰撫金等語，經被
    告否認並以前詞置辯。是本件爭點應為：㈠、系爭3樓房屋漏
    水原因是否為被告所有之系爭4樓房屋所致？㈡、原告賴政宏
    得否請求被告賠償修復費用？如可，金額為何？㈢、原告得
    否請求被告賠償精神慰撫金？如可，金額為何？茲分述如下
    ：
㈠、系爭3樓房屋漏水原因是否為被告所有之系爭4樓房屋所致？
    原告主張之事實，業經提出建物登記謄本、系爭建物漏水照
    片、收據、估價單等件為證，並經本院囑託鑑定單位即社團
    法人新北市土木技師公會鑑定後，依其111年8月23日新北土
    技字第1110002783號鑑定報告書（下稱系爭鑑定報告）所載
    鑑定結果略以：「系爭原告新北市○○區○○街00巷0弄00號3樓
    建物之漏水原因：本案受損位置與其相對關係位置，經現場
    會勘並由鑑定人測距、目視觀察比對結果，原告3樓房屋受
    損位置計臥室1、浴廁及臥室2等3處平頂樓版，均聚集於被
    告4樓屋内浴廁之樓版邊緣下（如附件五之3樓照相位置編號
    1、10、11，對照附件六之4樓照相位置編號1、5、9);亦聚
    集於關係人4樓屋内浴廁之樓版下（如附件五之3樓照相位置
    編號1、10、11，對照附件七之4樓照相位置編號1、5、9)，
    均顯現滲漏水痕跡、面漆剝落之受損具體情形，其中附件五
    之照片1、10，是與被告4樓屋内浴廁樓地板防水失效與其配
    設之落水頭滲漏，致引起同屋内附件六之照片1地板與赌角
    受潮相關，而與關係人4樓屋内附件七之照片1地板與牆角並
    未呈現受潮情況不相關；另附件五之照片11是與被告4樓附
    件六之照片9同處於牆板交角處，研判可能係為同一漏水源
    頭造成的，是與被告4樓屋内受潮情況不相關，亦與關係人4
    樓屋内附件七之照片9地板與牆角並未呈現受潮情況不相關
    。本案受損位置與其相對關係位置，另以紅外線量測受損處
    （原告3樓漏水處各取3點）、與受損處相關位置（同樣各取
    3點）及參考點，相較溫差結果：原告4樓於漏水臥室1處相
    關位置平均測溫28.1°，低於參考點測溫29.5°;於漏水浴廁
    處相關位置平均測溫31.7°，低於參考點測溫36.1°(如附件
    五），表示會勘當時上列兩處相關位置之平頂樓版，比參考
    點較潮溼。被告4樓臥室1與浴廁各別平均測溫同為38.2°，
    表示會勘當時兩處位置同為受潮程度，顯示被告4樓浴廁地
    板確有滲漏水，才引起臥室1之地板與牆角受潮跡象(如附件
    六照片1)。進一步探索原告3樓屋内滲漏水可能源頭如下:本
    案原告3樓屋内受損成因，經現場目視給水管線路並未發現
    有漏水情形，可排除其成因可能；又經現場會勘狀況及經驗
    判斷，地板清洗用水，會因地板甚或地板落水頭之防水層失
    效，而滲入接缝並再往下或往週邊滲入磚牆或硬固混凝土内
    ，受影響範圍内至少呈現潮溼現象，研判應為渗漏水成因，
    確與被告4樓屋内浴廁防水失效相關。」、「因本件漏水導
    致之損害部份，其修復項目、修復方法、及修復費用（含材
    料、工資）之預估：原告3樓房屋滲漏水之修復方法(排除方
    法）：針對被告4樓屋内浴廁樓地板瑕疵之修繕方法，建議
    先打除地板全部磁磚（保留底層）與牆面20cm高磁磚施作地
    板四週防水收頭，再拆裝落水頭與塗抹3mm厚PU防水層，最
    後以1:2防水水泥砂漿加海菜粉貼全磁化地磚(地板與其落水
    頭防水施作詳如附件八）。原告3樓房屋滲漏水之修復方法
    （排除方法）所需費用，計被告4樓屋内浴廁瑕疵修繕項目
    之費用估需新台幣60,000元（詳如附件九），及原告3樓屋
    内臥室1與浴廁受損（不含臥室2）修繕項目之修繕費用估需
    67,000元(詳如附件十）。」等語，足證原告主張系爭3樓房
    屋之漏水與被告未盡系爭4樓房屋之維護、修繕之責有關，
    且確因漏水導致系爭3樓房屋產生如上所述之損壞等情，堪
    以認定。
㈡、原告賴政宏得否請求被告賠償修復費用？如可，金額為何？
  ⒈按因故意或過失，不法侵害他人之權利者，負損害賠償責任
    。所有人對於妨害其所有權者，得請求除去之。民法第184
    條第1項前段、第767條中段分別定有明文。又土地上之建築
    物或其他工作物所致他人權利之損害，由工作物之所有人負
    賠償責任。但其對於設置或保管並無欠缺，或損害非因設置
    或保管有欠缺，或於防止損害之發生，已盡相當之注意者，
    不在此限。前項損害之發生，如別有應負責任之人時，賠償
    損害之所有人，對於該應負責者，有求償權。同法第191條
    亦有明文。又負損害賠償責任者，除法律另有規定或契約另
    有訂定外，應回復他方損害發生前之原狀。同法第213條第1
    項規定亦可參照。而物被毀損時，被害人除得依民法第196
    條請求賠償外，並不排除民法第213條至第215條之適用。依
    民法第196條請求賠償物被毀損所減少之價額，得以修復費
    用為估定之標準，但以必要者為限（例如：修理材料以新品
    換舊品，應予折舊）。
　⒉查，系爭3樓房屋漏水固為系爭4樓房屋漏水之原因，系爭3樓
    房屋本次之修復費總計約67,000元等情，有系爭鑑定報告可
    參，是原告賴政宏請求被告應依系爭鑑定報告所示之系爭3
    樓房屋之修復費用67,000元，自屬有據。
　⒊至原告賴政宏主張被告自應賠償其106年已付之修繕費用39,9
    00元部份，按當事人主張有利於己之事實者，就其事實有舉
    證之責任，民事訴訟法第277條前段定有明文。次按民事訴
    訟如係由原告主張權利者，應先由原告負舉證之責，若原告
    先不能舉證，以證實自己主張之事實為真實，則被告就其抗
    辯事實即令不能舉證，或其所舉證據尚有疵累，亦應駁回原
    告之請求（最高法院17年上字第917號判例可資參照）。本
    件原告就106年系爭3樓房屋滲漏水係系爭4樓房屋所致，未
    提出證據為憑，自難遽信其主觀臆測為可採，揆諸前開說明
    ，原告賴政宏請求被告應賠償其106年已付之修繕費用39,90
    0元，即無足取。
㈢、原告2人得否請求被告賠償精神慰撫金？如可，金額為何？按
    不法侵害他人之身體、健康、名譽、自由、信用、隱私、貞
    操，或不法侵害其他人格法益而情節重大者，被害人雖非財
    產上之損害，亦得請求賠償相當之金額，民法第195條第1項
    前段定有明文。而於他人居住區域發出超越一般人社會生活
    所能容忍之噪音，應屬不法侵害他人居住安寧之人格利益，
    如其情節重大，被害人非不得依民法第195條第1項規定請求
    賠償相當之金額（最高法院92年台上字第164號判例意旨參
    照），是民法第195條第1項之其他人格法益，自包含居住安
    寧之人格利益在內。查，原告等主張因系爭3樓房屋滲漏水
    ，已影響原告之生活居住品質，造成日常生活不便品質，對
    原告等居住權及居住安寧之人格法益侵害，故請求被告給付
    原告等精神慰撫金各120,000元等語，惟查，依民法第195條
    規定，對於其他人格法益之侵害以情節重大者為限，始得請
    求非財產上之損害（即精神慰撫金），而系爭3樓房屋滲漏
    水尚屬輕微，未達情節重大之情狀，是原告請求被告給付原
    告等精神慰撫金各120,000元，尚屬無據，應予駁回。
四、從而，原告依侵權行為之法律關係，請求被告應給付原告賴
    政宏67,000元，及自111年11月8日言詞辯論期日翌日即111
    年11月9日起至清償日止，按年息百分之5計算之利息，為有
    理由，應予准許。逾此部分之請求，為無理由，應予駁回。
五、本件原告勝訴部分，係依簡易訴訟程序所為被告敗訴之判決
    ，依民事訴訟法第389條第1項第3款規定，應依職權宣告假
    執行；並依同法第392條第2項規定，依職權為被告如預供擔
    保，得免為假執行之宣告。
六、訴訟費用負擔之依據：民事訴訟法第79條。
中　　華　　民　　國　　111 　年　　11　　月　　25　　日
                  臺灣新北地方法院板橋簡易庭
                            法  官 許珮育
以上為正本係照原本作成。
如不服本判決，應於送達後20日內，向本院提出上訴狀並表明上
訴理由，如於本判決宣示後送達前提起上訴者，應於判決送達後
20日內補提上訴理由書（須附繕本）。
中　　華　　民　　國　　111 　年　　11　　月　　25　　日
                            書記官  吳昌穆